臺灣屏東地方法院刑事判決              100年度訴字第829號
公  訴  人  臺灣屏東地方法院檢察署檢察官
被      告  陳正隆
上列被告因違反毒品危害防制條例案件，經檢察官提起公訴（
100 年度毒偵字第1043號），嗣因被告就被訴事實為有罪之陳述
，經合議庭裁定由受命法官獨任適用簡式審判程序審理，本院判
決如下：
    主  文
陳正隆施用第一級毒品，處有期徒刑柒月。
    事  實
一、陳正隆前於民國88年間因施用毒品案件，經裁定送觀察、勒
    戒後，認有繼續施用毒品之傾向，經裁定送強制戒治，於87
    年12月9 日經裁定停止戒治，所餘期間付保護管束，於88年
    6 月22日管護管束期滿未經撤銷以已執行完畢論。又於前開
    強制戒治執行完畢5 年內之92年間因施用毒品案件，經檢察
    官聲請強制戒治並起訴，起訴部分經法院判處應執行有期徒
    刑8 月確定；其另因違反肅清煙毒條例、藥事法等案件，經
    法院判處有期徒刑3 年10月、3 月、1 年確定，而於91年4
    月19日因縮短刑期假釋出監，旋因上開施用毒品案經撤銷假
    釋，上開應執行之殘刑與有期徒刑8 月部分接續執行，於94
    年12月1 日執行完畢（未構成累犯）。詎猶不知悔改，明知
    海洛因屬第一級毒品，不得持有及施用，仍基於施用第一級
    毒品之犯意，於100 年1 月30或31日之某時，在某不詳處所
    ，以吸食內含海洛因之香煙方式，施用第一級毒品海洛因1
    次。嗣於100 年2 月1 日上午8 時50分許，在高雄市林園區
    ○○○路與康樂街口處，為警盤查而查獲。復徵得其同意後
    採尿送驗，檢出海洛因代謝後之嗎啡陽性反應，始知悉上情
    。
二、案經高雄市政府警察局林園分局報告臺灣高雄地方法院檢察
    署呈請臺灣高等法院高雄分院檢察署檢察長移轉臺灣屏東地
    方法院檢察署檢察官偵查起訴。
    理  由
一、按本件被告所犯係死刑、無期徒刑、最輕本刑為3 年以上有
    期徒刑以外之罪，其於準備程序就被訴事實為有罪之陳述，
    經受命法官告知簡式審判程序之旨，並聽取其與公訴人之意
    見後，合議庭認無不得或不宜改依簡式審判程序進行之情事
    ，依刑事訴訟法第273 條之1 第1 項、第284 條之1 規定，
    裁定本件由受命法官獨任進行簡式審判程序，合先敘明。
二、上揭犯罪事實，業據被告於本院審理中坦承不諱，此外並有
    高雄市政府警察局林園分局查獲毒品案件涉嫌人代號與真實
    姓名對照表、台灣檢驗科技股份有限公司濫用藥物尿液檢驗
    報告各1 紙，足認被告前揭自白與事實相符，本案事證明確
    ，被告犯行堪以認定。
三、次查93年修正施行之毒品危害防制條例就施用毒品者，祇於
    「初犯」及「5 年後再犯」二種情形，有其追訴條件之限制
    ，即須於初犯經觀察、勒戒或強制戒治釋放後，5 年內均無
    施用毒品之行為，始能認其前所實施之觀察、勒戒或強制戒
    治已足遮斷毒癮，而得於5 年後再犯時，再予適用初犯之規
    定，重行觀察、勒戒等程式。倘5 年內已經再犯，被依法追
    訴處罰，縱其第3 次（或第3 次以上）施用毒品之時間在初
    犯釋放5 年以後，即與「5 年後再犯」之情形有別，且因已
    於「5 年內再犯」，顯見其再犯率甚高，原實施觀察、勒戒
    或強制戒治，已無法收其實效，而無5 年戒斷期之存在，自
    無再經觀察、勒戒及強制戒治之必要，應由檢察官逕行起訴
    （最高法院95年度台非字第59號、第65號判決意旨、95年度
    第7 次刑庭會議決議意旨參照）。查被告曾因施用毒品案件
    ，經裁定送觀察、勒戒後，認有繼續施用毒品之傾向，經裁
    定送強制戒治，於87年12月9 日經裁定停止戒治，所餘期間
    付保護管束，於88年6 月22日管護管束期滿未經撤銷以已執
    行完畢論，又於前開強制戒治執行完畢5 年內之92年間因施
    用毒品案件，經檢察官聲請強制戒治並起訴，起訴部分經法
    院判處應執行有期徒刑8 月確定等，有臺灣高等法院被告前
    案紀錄表、臺灣高等法院在監在押全國紀錄表等在卷足參，
    則被告於前案經觀察勒戒執行完畢後，於5 年內已經再犯，
    雖本案施用毒品之時間在初犯釋放5 年後，惟被告既已先於
    「5 年內再犯」，顯見其再犯率甚高，原實施觀察勒戒等已
    無法收其實效，而無5 年戒斷期之存在，參諸前揭判決及決
    議意旨，自無再經觀察勒戒及強制戒治之必要，本院自應依
    法就被告本次施用毒品之犯行予以論罪科刑。
四、按海洛因屬毒品危害防制條例第2 條第2 項第1 款所規定之
    第一級毒品，不得持有及施用，核被告所為，係犯毒品危害
    防制條例第10條第1 項之施用第一級毒品罪。被告持有毒品
    ，復進而施用，其持有毒品之低度行為，為施用毒品之高度
    行為所吸收，不另論罪。爰審酌被告施用毒品行為於本質上
    係屬自我戕害行為，反社會性之程度應屬較低；惟施用毒品
    ，不僅足以戕害其個人身心，且極易滋生其他犯罪，惡化治
    安甚重，嚴重損及公益，且被告前經觀察勒戒、強制戒治及
    徒刑之執行等助其戒除毒品，仍再為本案施用第一級毒品犯
    行，顯見其不思悔改，自制力亦顯不佳，及被告犯後於本院
    審理時已坦承犯行，兼衡其素行、教育程度、經濟狀況、智
    識程度等一切情狀，量處如主文所示之刑，以資懲儆。
據上論斷，應依刑事訴訟法第273 條之1 第1 項、第284 條之1
、第299 條第1 項前段，毒品危害防制條例第10條第1 項，判決
如主文。
本案經檢察官劉昀到庭執行職務。
中    華    民    國   100    年    7     月    29    日
                  刑事第二庭    法  官  黃紀錄
以上正本證明與原本無異。
如不服本判決應於收受判決後10日內向本院提出上訴書狀，並應
敘述具體理由；其未敘述上訴理由者，應於上訴期間屆滿後20日
內向本院補提理由書（均須按他造當事人之人數附繕本）「切勿
逕送上級法院」。
中    華    民    國   100    年    8     月    1     日
                                書記官  戴仲敏